【裁判字號】    99,台上,285
【裁判日期】    990210
【裁判案由】    給付工程款等
【裁判全文】
最高法院民事裁定              九十九年度台上字第二八五號
上  訴  人  聖華營造有限公司
法定代理人  甲○○
訴訟代理人  李永然律師
            林雯澤律師
被 上訴 人  交通部基隆港務局
法定代理人  乙○○
訴訟代理人  林清源律師
上列當事人間請求給付工程款等事件，上訴人對於中華民國九十
八年十一月三十日台灣高等法院第二審更審判決（九十七年度建
上更(一)字第三一號），提起上訴，本院裁定如下：
    主  文
上訴駁回。
第三審訴訟費用由上訴人負擔。
    理  由
本件被上訴人之法定代理人已變更為乙○○，經其聲明承受訴訟
，核無不合，應先敘明。
次按上訴第三審法院，非以原判決違背法令為理由，不得為之。
又提起上訴，上訴狀內應記載上訴理由，表明原判決所違背之法
令及其具體內容，暨依訴訟資料合於該違背法令之具體事實，其
依民事訴訟法第四百六十九條之一規定提起上訴者，並應具體敘
述為從事法之續造、確保裁判之一致性或其他所涉及之法律見解
具有原則上重要性之理由。同法第四百六十七條、第四百七十條
第二項分別定有明文。而依同法第四百六十八條規定，判決不適
用法規或適用不當者，為違背法令；依同法第四百六十九條規定
，判決有該條所列各款情形之一者，為當然違背法令。是當事人
提起上訴，如以同法第四百六十九條所列各款情形為理由時，其
上訴狀或理由書應表明該判決有合於各該條款規定情形之具體內
容，及係依何訴訟資料合於該違背法令之具體事實。如依同法第
四百六十八條規定，以原判決有不適用法規或適用法規不當為理
由時，其上訴狀或理由書應表明該判決所違背之法令條項，或有
關判例、解釋字號，或成文法以外之習慣或法理等及其具體內容
，暨係依何訴訟資料合於該違背法令之具體事實，並具體敘述為
從事法之續造、確保裁判之一致性或其他所涉及之法律見解具有
原則上重要性之理由。上訴狀或理由書如未依上述方法表明，或
其所表明者與上開法條規定不合時，即難認為已合法表明上訴理
由，其上訴自非合法。本件上訴人對於原判決提起上訴，雖以該
判決違背法令為由，惟核其上訴理由狀所載內容，徒就原審取捨
證據、認定事實，及解釋契約之職權行使，所為：上訴人並不爭
執尚欠被上訴人系爭工程餘款新台幣（下同）一百十六萬三千九
百三十二元，及因逾期完工應給付之六萬元違約金，經以上訴人
繳付之三十五萬元履約保證金為抵付後，被上訴人以「本訴」，
請求上訴人給付八十七萬三千九百三十二元之本息，即應准許。
依系爭工程契約相關約定解釋其真意，系爭工程既係採「總包價
」（總價承包）計價，計價標準則為附於契約後之「詳細價目表
」，並依該價目表所列「工程項目」之數量及單價，按竣工實做
結算數量計給。則上訴人主張係採「實作實算」之方式計價，被
上訴人應依「單價分析表」，按其實作之數量，給付追加（工程
）報酬六百三十四萬六千五百元之本息，除得以之與被上訴人之
上述債權抵銷外，並以「反訴」，請求被上訴人給付其餘額五百
四十七萬二千五百六十八元之本息，自屬不應准許等論斷，指摘
為不當。並就原審已論斷者，泛言未論斷。而未表明該判決所違
背之法令及其具體內容，暨依訴訟資料合於該違背法令之具體事
實，並具體敘述為從事法之續造、確保裁判之一致性或其他所涉
及之法律見解具有原則上重要性之理由，難認其已合法表明上訴
理由。依首揭說明，應認其上訴為不合法。又對第二審法院關於
假執行之裁判，不得聲明不服，民事訴訟法第四百五十八條前段
定有明文。上訴人就原判決關於假執行部分提起上訴，指摘其違
背法令，亦非合法。
據上論結，本件上訴為不合法。依民事訴訟法第四百八十一條、
第四百四十四條第一項、第九十五條、第七十八條，裁定如主文
。
中    華    民    國  九十九  年    二    月    十    日
                      最高法院民事第三庭
                          審判長法官  蘇  茂  秋
                                法官  陳  碧  玉
                                法官  王  仁  貴
                                法官  張  宗  權
                                法官  葉  勝  利
本件正本證明與原本無異
                                      書  記  官
中    華    民    國  九十九  年    三    月    二    日
                                                      Ｅ

司法院資訊處製作；財團法人民間司法改革基金會備份。
